臺灣臺北地方法院民事判決　　　　　　93年度重訴字第1055號
原　　　告　　台灣中小企業銀行股份有限公司
法定代理人　　庚○○
訴訟代理人　　丙○○
被　　　告　　佳懿建設股份有限公司
兼法定代理人　甲○○
被　　　告　　己○○
　　　　　　　丁○○
　　　　　　　乙○○
前列五人共同
訴訟代理人　　謝家健律師
被　　　告　　戊○○
上列當事人間請求清償借款事件，本院於民國94年4月8日言詞辯
論終結，判決如下：
    主  文
被告應連帶給付原告新台幣貳億捌仟捌佰零陸萬仟貳佰貳拾伍
元，及如附表所示之利息、違約金。
訴訟費用由被告連帶負擔。
本判決於原告以新台幣玖仟陸佰零貳萬壹仟零柒拾伍元或同面額
之中央政府重大交通建設公債甲類第十期債票(八十六年度)供擔
後得假執行，但被告如以新台幣貳億捌仟捌佰零陸萬仟貳佰貳
拾伍元為原告供擔保後得免為假執行。
    事實及理由
一程序方面：
  (一)按當事人得以合意定第一審管轄法院，但以關於由一定法律
    關係而生之訴訟為限，前項合意，應以文書證之，民事訴訟
    法第24條定有明文。本件依授信約定書第12條之約定，兩造
    合意以臺灣臺北地方法院為第一審管轄法院，故本院有管轄
    權。
  (二)按訴狀送達後，原告不得將原訴變更或追加他訴。但擴張或
    減縮應受判決事項之聲明者，不在此限，民事訴訟法第255
    條第1項第3款定有明文。本件原告於民國93年9月2日起訴時
    利息起算日為民國92年8月7日、違約金起訴日為92年9月7日
    ，嗣原告以其所收受之支票提示付款抵充利息後，而於94年
    4月8日減縮利息起算日為93年2月25日，依前揭規定，應予
    准許。
  (三)本件被告戊○○經合法通知，未於言詞辯論期日到場，核無
    民事訴訟法第386條所列各款情形，爰依原告之聲請，由其
    一造辯論而為判決。
二原告主張：被告佳懿建設股份有限公司 (下稱佳懿公司)於89
  年3月間邀同被告乙○○、丁○○、戊○○及訴外人王傑為連
  帶保證人，陸續向原告於(一)89年3月17日借款新台幣 (下同
  )132,000,000 元、(二)89年3月17日借款68,000,000元、(三)89
  年3月24日借款68,000,000元、(四)89年3月29日借款32,000,000
  元，合計共300,000,000元。其中(一)132,000,000元、(二)
  68,000,000元部分，均約定借款期間自89年3月17日起至91年3
  月17日止，利息按年息8.52%計付，嗣後原告基本放款利率調
  整時，自調整日起改按新通告基本放款利率計付，又於91年7
  月2日簽有契據條款變更契約約定自91年3月17日起變更按年息
  5.9%計息，嗣後原告基本放款利率調整時，自調整日起改按新
  通告基本放款利率減年息2.98%後計付；(三)68,000,000元部分
  ，約定借款期間自89年3月24日起至91年3月24日止，利息按年
  息8.52%計付，嗣後原告基本放款利率調整時，自調整日起改
  按新通告基本放款利率計付，又於91年7月2日簽有契據條款變
  更契約約定自91年3月24日起變更按年息5.9%計息，嗣後原告
  基本放款利率調整時，自調整日起改按新通告基本放款利率減
  年息2.98%後計付；(四)32,000,000元部分，約定借款期間自89
  年3月29日起至91年3月29日止，利息按年息8.52%計付，嗣後
  原告基本放款利率調整時，自調整日起改按新通告基本放款利
  率計付，又於91年7月2日簽有契據條款變更契約約定自91年3
  月29日起變更按年息5.9%計息，嗣後原告基本放款利率調整時
  ，自調整日起改按新通告基本放款利率減年息2.98%後計付。
  王傑於91年3月已退出保證，變更由甲○○、己○○加入與原
  連帶保證人乙○○、丁○○、戊○○共同為連帶保證人，並承
  諾前列契約原已發生及未來發生之債務均願負連帶清償之責。
  惟被告佳懿公司未依約履行債務，所負債務分別於92年8月17
  、17、24、29日陸續屆期，尚欠本金288,063,225元，及如附
  表所示之利息、違約金。依消費借貸及連帶保證之法律關係請
  求被告連帶清償。並聲明：(一)如主文第1項所示。(二)願提供中
  央政府重大交通建設公債甲類第10期債票 (86年度)或現金供
  擔後宣告假執行。
三被告佳懿公司、甲○○、己○○、丁○○、乙○○則辯以：本
  件債務之清償主債務人業與原告協議由佳懿公司於營業收入範
  圍內分期攤還，並業已依此攤還部分款項在案。被告佳懿公司
  與大潤發流通事業股份有限公司(下稱大潤發公司)的租期是到
  110年5月9日，本件被告佳懿公司清償借款之方式由營業收入(
  現主要為出租予大潤發公司之租金收入)支應銀行之本息，參
  以大潤發公司出租長達20年，對清償原告債權而言，實為兩全
  之作法，如一次清償既有現實之困難亦不符經濟效益，更因此
  將導致承租人大潤發公司現有商場停業，商場數百名從業人員
  失業，週邊配合之上百位商家業務遽減面臨萎縮停業之困難，
  就原告債權之行使而言尤非上策。另原告並未催告，則無遲延
  利息起算之可言。又主債務人佳懿公司既與原告協議，由其收
  取租金後提撥部分租金按月攤繳，顯然已變更雙方清償之方式
  ，即以租金收入為繳款方式，此種變更並未徵連帶保證人同意
  ，連帶保證人自亦無從負擔保證責任。兩造承辦人有口頭約定
  變更清償方式為以租金方式繳款，遲延利息、違約金的計算方
  式不能以原來契約的規定計算等語。並聲明：(一)原告之訴及其
  假執行之聲請均駁回。(二)如受不利判決，願供擔保聲請免為假
  執行。
  被告戊○○未於言詞辯論期日到場，亦未提出書狀作何聲明或
  陳述。
四兩造不爭執之事項：
  (一)被告簽有借據、契約條款變更契約、授信約定書 (見本院卷
    第10-27頁)。
  (二)原告於93年11月8日收受大潤發公司簽發經由被告佳懿公司
    轉交之租金支票6紙，金額共計9,600,000元，並開立收據 (
    見本院卷第84頁)。
五得心證之理由：
  (一)本件原告主張之事實，業據其提出借據、契據條款變更契約
    、授信約定書為證，應認為真實。
  (二)被告所簽系爭4份借據均記載：「．．．三還本付息按左列
    第1項方式繳付：1.利息自借款日起，按借款餘額每1個月計
    繳1次，．．．本金到期1次清償。．．．四遲延利息：借款
    到期或視為全部到期未立即償還時，按約定利率計付遲延利
    息。五違約金：逾期償還本金、利息或本息時，按借款總餘
    額，自應償付日起，逾期在6個月以內部分照約定利率10%，
    逾期超過6個月部分照約定利率20%加付違約金。．．．」 (
    見本院卷第10、13、16、19頁）。系爭4份借據分別已於91
    年3 月17日、91年3月17日、91年3月24日、91年3月29日到
    期，而被告未立即償還，依前揭約定，於借款到期日起即計
    付遲延利息，故被告佳懿公司、甲○○、己○○、丁○○、
    乙○○所辯原告並未催告則無遲延利息起算之可言云云，並
    無足採。
  (三)被告佳懿公司、甲○○、己○○、丁○○、乙○○抗辯原告
    與被告佳懿公司承辦人有口頭約定變更清償方式為以租金方
    式繳款等語部分，為原告所否認，被告雖聲請傳訊當時的承
    辦人員到庭作證，惟未提出證人之姓名、地址、訊問事項，
    其聲請並不合法；何況被告所述以租方式繳款部分，原告主
    張被告於借款之初即已協議由大潤發公司開立租金支票交給
    被告佳懿公司，指定被告佳懿公司為受款人再存入原告的備
    償帳戶處理，並提出89年3月14日之協議書為證 (見本院卷
    第119頁)，故以租金方式繳款，並非變更清償方式，被告此
    部分所辯，尚難採信。因此被告佳懿公司、甲○○、己○○
    、丁○○、乙○○所辯：雙方承辦人有口頭約定變更清償方
    式為以租金方式繳款，此種變更並未徵連帶保證人同意，連
    帶保證人自亦無從負擔保證責任，遲延利息、違約金的計算
    方式不能以原來契約的規定計算等語，亦無可採。
  (四)從而，原告依消費借貸及連帶保證之法律關係，請求被告連
    帶給付如主文所示之本金、利息及違約金，為有理由，應予
    准許。
六原告及被告佳懿公司、甲○○、己○○、丁○○、乙○○均陳
  明願供擔保聲請宣告假執行或免為假執行，經核均無不合，爰
  分別酌定相當之擔保金額併宣告之。被告戊○○部分依職權定
  免假執行之擔保金額併宣告之。
七本件事證已臻明確，兩造所為之其他主張陳述並所提之證據，
  經審酌後，認均與本件之結論無礙，不再一一論述，併予敘明
  。
八結論：本件原告之訴為有理由，依民事訴訟法第385條第1項前
  段、第85條第2項、第390條第2項、第392條第2項判決如主文
  。
中　　華　　民　　國　 　94　　年　　4　　月　　22　　日
                  民事第五庭    法　官　周美雲
以上正本係照原本作成
如對本判決上訴，須於判決送達後20日內向本院提出上訴狀
中　　華　　民　　國　 　94　　年　　4　　月　　22　　日
                       　　　　 書記官　黃菀茹
